臺北高等行政法院判決
　　　　　　　　　　　　　　　　　　 96年度訴字第00002號
　　　　　　　　　　　　　　　.
原　　　告　甲○○
被　　　告　財政部臺灣省北區國稅局
代　表　人　凌忠嫄（局長）
訴訟代理人　乙○○
上列當事人間因綜合所得稅事件，原告不服財政部中華民國95年
11月2日台財訴字第09500437860號訴願決定（案號：第00000000
號），提起行政訴訟。本院判決如下：
　　主　文
原告之訴駁回。
訴訟費用由原告負擔。
　　事  實
一、事實概要：
    原告民國（下同）88年度綜合所得稅結算申報，列報其取自
    金雷鳥視聽伴唱遊藝廣場（下簡稱金雷鳥遊藝場）營利所得
    新臺幣（下同）367,500 元，經被告所屬新店稽徵所依財政
    部高雄市國稅局三民稽徵所通報資料核定營利所得為4,700,
    159 元，另查獲漏報利息所得1,093 元，歸課核定綜合所得
    總額為4,701,252 元，補徵綜合所得稅額1,163,613 元；並
    以原告漏報營利及利息所得計4,333,752 元，違反所得稅法
    第71條第1 項規定，依同法第110 條第1 項規定，按其所漏
    稅額1,089,805 元依漏報所得有無扣繳憑單之比例分別處0.
    2 倍及0.5 倍之罰鍰計544,800 元（計至百元止）。原告不
    服，就營利所得及罰鍰項目申請復查，經被告以95年7 月26
    日北區國稅法二字第0950009907號復查決定（下稱原處分）
    駁回。原告仍不服，提起訴願，遭駁回後，遂提起本件行政
    訴訟。
二、兩造聲明：
　(一)原告聲明：
    1.訴願決定及原處分均撤銷。
    2.訴訟費用由被告負擔。
　(二)被告聲明：
    1.駁回原告之訴。
    2.訴訟費用由原告負擔。
三、兩造之爭點：
　(一)原告主張：
    1.原告從未擔任金雷鳥遊藝場之合夥人，並提出向臺灣高雄
      地方法院檢察官所提出之告訴狀及該署對其他被告所為之
      94年度偵字第22049 號不起訴處分書其中已提及是鄭左豹
      將原告之身分證件拿去辦理合夥人登記。另案由湯繼維所
      提出對鄭左豹之告訴案中，亦有載明為鄭左豹所為之偽造
      文書案。
    2.登記之讓渡書、合夥契約書均非原告所親簽及印章非原告
      所有，亦無表見代理或原告過失之情形。88年度綜合所得
      稅結算申報書不是原告自己申報的，而是金雷鳥遊藝場替
      原告申報，原告不知自己為合夥人，如果原告要退稅，可
      以將父母及祖母列報扶養親屬；到現在為止，原告從未辦
      理過綜合所得稅申報。
    3.原告從未擔任金雷鳥遊藝場之合夥人或職員，僅在其關係
      企業金球之星任職，每月薪資約5 萬元，並無任何合夥分
      紅之情形。
  (二)被告主張：
    1.原告係金雷鳥遊藝場合夥人，88年度綜合所得稅結算申報
      ，列報取自該遊藝場營利所得367,500 元，該遊藝場88年
      度營利事業所得稅結算申報時，短漏報營業收入37,759,6
      46元，案經法務部調查局南部地區機動工作組查得，被告
      所屬新店稽徵所依原查通報核定營利所得4,700,159 元，
      歸課綜合所得稅並無不合。
    2.臺灣高雄地方法院檢察署檢察官94年度偵字第22049 號不
      起訴處分書，並未認定原告非金雷鳥遊藝場合夥人。金雷
      鳥遊藝場88年度營利事業所得稅結算申報，列報課稅所得
      額1,050,000 元，原告88年度綜合所得稅結算申報，依合
      夥比例35% ，列報取自該遊藝場營利所得367,500 元（1,
      050,000 ×35% ），應退還稅額73,808元，被告所屬新店
      稽徵所初查以支票方式退稅73,808元（被告辦理退稅作業
      要點規定，退稅金額5 萬元以上之支票，應加註：禁止背
      書轉讓字樣），原告於90年5 月22日兌領在案，有原告88
      年度綜合所得稅結算申報書影本、財稅資料退稅主檔各細
      項線上查詢畫面影本可稽，其主張非該遊藝場合夥人核不
      足採。
    3.原告係金雷鳥遊藝場合夥人，該遊藝場88年度營利事業所
      得稅結算申報，短漏報營業收入，原告88年度漏報營利所
      得4,332,659 元及利息所得1,093 合計4,333,752 元，違
      章事實明確，被告依行為時所得稅法第110 條第1 項規定
      ，審酌其違章情節按所漏稅額1,089,805 元分別處0.2 倍
      及0.5 倍罰鍰合計544,800元（計至百元止）並無違誤。
　　理  由
一、原告主張：原告並非金雷鳥遊藝場合夥人，已向臺灣高雄地
    方法院檢察署檢察官提出告訴，不起訴處分書已提及乃是鄭
    左豹將原告之身分證件拿去辦理合夥人登記，另案由湯繼維
    對鄭左豹提出告訴案中，亦載明為鄭左豹所為之偽造文書。
    登記之讓渡書及合夥契約書非原告親自簽名或蓋章。88年度
    綜合所得稅結算申報書不是原告自己申報的，而是金雷鳥遊
    藝場替原告申報，原告不知自己為合夥人，如果原告要退稅
    ，可以將父母及祖母列報扶養親屬；到現在為止，原告從未
    辦理過綜合所得稅申報，雖在金雷鳥遊藝場之關係企業金球
    之星任職，但為最低薪資，不用報稅。據此，依行政訴訟法
    第4 條第1 項規定，求為判決如聲明所示云云。
二、被告則以：原告係金雷鳥遊藝場合夥人，88年度綜合所得稅
    結算申報，列報取自該遊藝場營利所得367,500 元，該遊藝
    場88年度營利事業所得稅結算申報時，短漏報營業收入37,7
    59,646元，案經法務部調查局南部地區機動工作組查得，被
    告所屬新店稽徵所依原查通報核定營利所得4,700,159 元，
    歸課綜合所得稅並無不合。金雷鳥遊藝場88年度營利事業所
    得稅結算申報，列報課稅所得額1,050,000 元，原告88年度
    綜合所得稅結算申報，依合夥比例35% ，列報取自該遊藝場
    營利所得367,500 元（1,050,000 ×35% ），應退還稅額
    73,808元，被告所屬新店稽徵所初查以支票方式退稅73,808
    元，原告於90年5 月22日兌領在案，其主張非該遊藝場合夥
    人核不足採。求為判決駁回原告之訴等語。
三、按行為時所得稅法第14條第1 項第1 類規定：「個人之綜合
    所得總額，以其全年左列各類所得合併計算之︰第一類︰營
    利所得︰公司股東所獲分配之股利總額、合作社社員所獲分
    配之盈餘總額、合夥組織營利事業之合夥人每年度應分配之
    盈餘總額、獨資資本主每年自其獨資經營事業所得之盈餘總
    額及個人一時貿易之盈餘皆屬之。公司股東所獲分配之股利
    總額或合作社社員所獲分配之盈餘總額，應按股利憑單所載
    股利淨額或盈餘淨額與可扣抵稅額之合計數計算之；合夥人
    應分配之盈餘總額或獨資資本主經營獨資事業所得之盈餘總
    額，應按核定之營利事業所得額計算之。」第71條第1 項前
    段規定：「納稅義務人應於每年2 月20日起至3 月底止，填
    具結算申報書，向該管稽徵機關，申報其上一年度內構成綜
    合所得總額…之項目及數額，以及有關減免、扣除之事實，
    並應依其全年應納稅額減除…扣繳稅額及可扣抵稅額，計算
    其應納之結算稅額，於申報前自行繳納。」第110 條第1 項
    規定：「納稅義務人已依本法規定辦理結算申報，但對依本
    法規定應申報課稅之所得額有漏報或短報情事者，處以所漏
    稅額2 倍以下之罰鍰。」
四、原告88年度綜合所得稅結算申報，列報其取自金雷鳥遊藝場
    營利所得367,500 元，經法務部調查局南部地區機動工作組
    查得該遊藝場88年度營利事業所得稅結算申報時，短漏報營
    業收入37,759,646元，被告所屬新店稽徵所依原查通報核定
    營利所得4,700,159 元之事實，有原告88年度綜合所得稅結
    算申報書（第32頁）、財政部高雄市國稅局三民稽徵所94年
    1 月21日財高國稅三服字第0940001725號函（第12頁）、金
    雷鳥遊藝場之營利事業所得稅結算申報更正項目調整數額報
    告表（第17頁）、通報歸戶應分配盈餘表（第18頁）、金雷
    鳥遊藝場稅籍資料（第18頁）附原處分卷足稽。
五、本件之爭執，在於原告是否係金雷鳥遊藝場之合夥人？經查
    ：
  (一)金雷鳥遊藝場88年度營利事業所得稅結算申報，列報課稅所
    得額1,050,000 元，原告88年度綜合所得稅結算申報，依合
    夥比例35% ，列報取自該遊藝場營利所得367,500 元（1,05
    0,000 ×35% ），應退還稅額73,808元，被告所屬新店稽徵
    所初查以支票方式退稅73,808元，且依被告辦理退稅作業要
    點規定，退稅金額5 萬元以上之支票，應加註「禁止背書轉
    讓字樣」，經原告於90年5 月22日兌領在案，為原告所不爭
    ，並有原告88年度綜合所得稅結算申報書（第33頁）、金雷
    鳥遊藝場之營利事業所得稅結算申報更正項目調整數額報告
    表（第17頁）、財稅資料退稅主檔各細項線上查詢畫面（第
    30頁）可稽。原告雖主張：88年度綜合所得稅結算申報書不
    是原告自己申報的，而是金雷鳥遊藝場替原告申報，不知自
    己為合夥人，如果原告要退稅，可以將父母及祖母列報扶養
    親屬；到現在為止，原告從未辦理過去綜合所得稅申報，雖
    在金雷鳥遊藝場之關係企業金球之星任職，但為最低薪資，
    不用報稅云云，惟原告若從未辦理個人88年度之綜合所得稅
    結算申報，何以仍兌領該年度之退稅支票？可見原告如非親
    自辦理，亦有委託他人辦理申報，且至少於兌領退稅時知曉
    88年度確有辦理綜合所得稅結算申報情事。而其母陳雪玉已
    辦理88年度綜合所得稅結算申報，其父董盛合載列為納稅義
    務人陳雪玉之配偶，其祖母董廖英列報為扶養親屬，亦有陳
    雪玉88年度綜合所得稅結算申報書在卷可參（見本院卷第53
    頁），可見原告該年度有無辦理申報綜合所得稅與其是否將
    父母、祖母列報為扶養親屬無涉。是原告上開主張，為事後
    諉卸之辭，自非可採。原告既於88年度綜合所得稅結算申報
    ，列報其取自金雷鳥遊藝場營利所得，係依合夥比例為35%
    ，此與合夥契約書上所載原告為合夥人之比例相符，已堪認
    原告為金雷鳥遊藝場之合夥人。
  (二)原告又主張：其並非金雷鳥遊藝場合夥人，已向臺灣高雄地
    方法院檢察署檢察官提出告訴，不起訴處分書已提及乃是鄭
    左豹將原告之身分證件拿去辦理合夥人登記，另案由湯繼維
    對鄭左豹提出告訴案中，亦載明為鄭左豹所為之偽造文書。
    登記之讓渡書及合夥契約書非原告親自簽名或蓋章云云。查
    臺灣高雄地方法院檢察署檢察官94年度偵字第22049 號不起
    訴處分書，係原告向檢察官告訴鄭左豹（另行通緝中）、顧
    念強基於概括犯意，由鄭左豹將原告之身分證件拿去辦理金
    雷鳥遊藝場合夥人登記，蕭鎮洲、趙志恆將偽造之原告印章
    蓋於合夥讓渡書、合夥契約書，涉有偽造文書罪嫌等情，惟
    經檢察官認顧念強、蕭鎮洲、趙志恆偽造文書罪嫌不足，予
    以不起訴處分，並未認定原告非金雷鳥遊藝場合夥人；臺灣
    高雄地方法院檢察署檢察官95年度偵字第8785號不起訴處分
    書，係湯繼維向檢察官告訴蔡顯漢與鄭左豹共同偽造文書，
    將湯繼宗登記為合生店合夥人等情，此案情與原告並不相干
    。是原告上開主張，並不足資為其有利之認定。
六、罰鍰部分：
    按綜合所得稅採結算申報制，原告為納稅義務人，既有漏報
    營利所得432,659 元（4,700,159 元－367500元＝432,659
    元）及利息所得1,093 元（利息所得部分為原告所不爭），
    計4,333,752 元，違反前揭所得稅法第71條第1 項規定，已
    構成客觀之違章事實，縱令無故意，相較於社會普遍常識，
    亦難謂為無過失。故被告依所得稅法第110 條第1 項規定，
    以原告按其所漏稅額1,089,805 元，依漏報所得有無扣繳憑
    單之比例分別處0.2 倍及0.5 倍之罰鍰計544,800 元（計至
    百元止），並未違反「稅務違章案件裁罰金額或倍數參考表
    」規定，亦無裁量怠惰、裁量逾越或裁量濫用之違法情事，
    亦屬合法。
七、綜上所述，原處分以被告核定補徵稅額1,163,613 元（所漏
    稅額1,089,805 元＋繳還退稅73,808元），及罰鍰544,800
    元（計至百元止），並無違誤，訴願決定遞予維持，均無不
    合，原告徒執前詞，訴請撤銷，為無理由，應予駁回。
據上論結，本件原告之訴為無理由，爰依行政訴訟法第98條第3
項前段，判決如主文。
中　　華　　民　　國　　96　　年　 　8　　月　  23 　 日
                        第五庭審判長法  官  張瓊文
                                    法  官  王碧芳
                                    法  官  胡方新
上為正本係照原本作成。
如不服本判決，應於送達後20日內，向本院提出上訴狀並表明上
訴理由，如於本判決宣示後送達前提起上訴者，應於判決送達後
20日內補提上訴理由書（須按他造人數附繕本）。
中　　華　　民　　國　　96　　年　 　8　　月　  23 　 日
            　　　　　　　　 　　   書記官  陳幸潔
